臺灣花蓮地方法院民事判決
110年度訴字第17號
原      告  張嘉文

訴訟代理人  張照堂律師
            李文平律師
被      告  雙合建設股份有限公司

法定代理人  江文山
訴訟代理人  吳育胤律師
上列當事人間請求減少價金等事件，本院於中華民國111年6月7
日言詞辯論終結，判決如下：
    主  文
被告應給付原告新臺幣345,755元，及自民國110年1月21日起至
清償日止，按年息5%計算之利息。
原告其餘之訴駁回。
訴訟費用由被告負擔五分之一，餘由原告負擔。 
本判決第1項得假執行。但被告如以新臺幣345,755元為原告預供
擔保，得免為假執行。
原告其餘假執行之聲請駁回。 
　　事實及理由
壹、程序部分
    按解散之公司除因合併、分割或破產而解散外，應行清算；
    解散之公司，於清算範圍內，視為尚未解散；法人至清算終
    結止，在清算之必要範圍內，視為存續，公司法第24條、第
    25條及民法第40條第2項分別定有明文。又公司解散後，尚
    須經清算程序，了結其法律關係，在清算範圍內，視為尚未
    解散，即在清算完結前，法人之人格於清算之範圍內仍然存
    續，必待清算完結後，公司之人格始歸消滅（最高法院81年
    度第2次民事庭會議決議參照）。查本件被告雖已解散，惟
    未經清算完結，其權利能力及當事人能力仍然存續，合先敘
    明。
貳、實體部分　　
一、原告主張：
　㈠伊於民國108年4月13日向被告購買坐落花蓮縣○○鄉○○段000地
    號土地暨其上編號A之預售屋（興建後辦理保存登記建號為
    花蓮縣○○鄉○○段000○號，門牌編定為花蓮縣○○鄉○○村○○○街0
    0號，下稱系爭房屋），並簽訂不動產買賣契約書（下稱系
    爭契約），使用執照於108年10月4日核發，伊已全數支付買
    賣價金新臺幣（下同）1,350萬元。系爭房屋為預售屋，伊
    於興建後期委請廠商裝潢，竟發現房屋多處牆壁大面積澎拱
    ，且有滲漏水，尤其4樓最嚴重，另私設通路亦未依約鋪設
    平版磚及綠化，均為被告興建不良所致之瑕疵，當時即請被
    告應修繕補正，被告修補工程拖延甚久，進度緩慢，伊一催
    再催，已經多次遲延交屋日期，也因此導致原定交屋日期10
    9年6月10日需再延後。被告雖就瑕疵有所修補，但修補後仍
    有不足或仍有瑕疵，於被告遲至109年7月13日交屋時，不僅
    牆壁澎拱問題未能完全修補，且被告在修補工程期間竟毀損
    伊屋內之裝潢如下：⒈4樓後露台外牆面龜裂滲水。⒉4樓後露
    台內牆面澎拱雖經修補，惟現況仍明顯有牆面不平、色差等
    瑕疵。⒊4樓臥室與前後露台出入口位置與設計圖不符。且臥
    室通往後露台之門框即使修補後，仍有未完成補土、修整、
    塗色之瑕疵。⒋4樓臥室通往樓梯間之門框不平整、色差及生
    鏽等瑕疵。⒌4樓臥室通往陽台之門框凹陷扭曲不平整及嚴重
    擦痕。⒍4樓樓梯間電源開關不平整、縫細。⒎3樓陽台洗石子
    牆面髒污。⒏3樓牆面澎拱雖經修補，惟現況仍明顯有牆面不
    平、色差等瑕疵。⒐3樓臥室裝潢遭賣方修補施工時損壞、刮
    張、水泥沾染。⒑樓梯間牆面不平整。⒒1樓車庫未美化、管
    線未收尾、房屋與路面淘空、不平整，未鋪設平版磚。⒓1樓
    廁所牆面有漏水及滲水問題。⒔整棟房屋陽台牆面均無一底
    二度的油漆施作（下稱系爭瑕疵）。
　㈡伊依物之瑕疵減少價金請求權及不完全給付損害賠償請求權
    ，請求被告給付345,755元（擇一為勝訴判決），及依系爭
    契約第9條第1項請求被告給付遲延給付之懲罰性違約金1,33
    6,500元：
　⒈被告所交付之系爭房屋有上開物之瑕疵，應負物之瑕疵擔保
    責任。此外，因系爭房屋為被告所興建，上開瑕疵是被告施
    工不良，非不可抗力所致，而屬可歸責於被告之事由致不完
    全給付，同時構成民法不完全給付之責任。經鈞院囑託臺灣
    省土木技師公會作成（110）省土技字第7075號鑑定報告（
    下稱系爭鑑定報告）略以：「…建議原告及被告雙方可逐條
    工項協議，可以以計價返還或修繕為原則進行協商。總修繕
    費用為345,755元整，供兩造雙方參考。」為此，援用上開
    鑑定報告，請求損害賠償之金額為345,755元。
　⒉另按系爭契約書第9條第1項：「賣方除因不可抗力或可歸責
    於買方之事由外，若未依本約第三條付款日辦理各項手續時
    ，每逾一日（自逾期日起至完全給付日止）賣方應按已繳房
    地價款千分之一計算懲罰性違約金予買方，該懲罰性違約金
    並應於房地點交時完全給付…。」系爭契約雖未明定交屋日
    期，惟被告為企業經營者，伊為消費者，本案應有消費者保
    護法第17條規定之適用，關於交屋期限應以內政部頒佈預售
    屋買賣定型化契約應記載及不得記載事項第15條所規定，賣
    方應於領得使用執照六個月內，通知買方進行交屋。系爭房
    屋之使用執照於108年10月4日核發，至遲應於109年4月4日
    交屋，惟因可歸責於被告之事由，興建之預售屋有諸多瑕疵
    須修補之故，竟遲至109年7月13日前始交屋，遲延日期共99
    日，爰依系爭契約第9條第1項請求被告給付遲延之懲罰性違
    約金1,336,500元（計算式：已付價金1,350萬元×1÷1000×99
    ＝1,336,500元）。
　⒊被告對於物之瑕疵等情事均知之甚詳，並同意負責修繕，伊
    於109年5月12日曾以通訊軟體LINE傳訊息給被告公司董事謝
    詠祥詢問瑕疵修補情形，表示「4樓部分牆面都沒打掉，你
    還是選擇要用局部補的做法嗎？」、「原定6/10要入屋，我
    看又不能了吧！」等語（下稱原證三對話內容），謝詠祥對
    於瑕疵等情均無意見，僅回覆已請廠商察看如何修補云云。
    足證明系爭房屋存在物之瑕疵，確屬事實，被告董事謝永祥
    也均同意負責修繕，故被告抗辯本件無物之瑕疵，與事實不
    符。
　⒋伊於109年7月13日之存證信函（下稱系爭存證信函）已就被
    告交付之系爭房屋之物之瑕疵為通知，並同時行使契約解除
    權或減少價金，依實務見解，價金減少請求權與契約解除權
    得擇一行使，然依其情形，解除契約顯失公平者，買受人僅
    得請求減少價金。伊於本案起訴選擇以請求減少價金為請求
    權基礎之一，所為意思表示均具體特定，被告辯稱上開存證
    信函不能認為係伊行使民法第365條第1項權利之意思表示，
    不僅與事實證據不符，亦屬對法令之誤解。
　⒌關於被告逾期交屋，應負給付違約金部分：
　　兩造契約並未約定交屋日期，此從契約第3條關於交屋日期
    之約定為空白，及第7條第4項僅勾選「尾款交付日」，仍屬
    未特定日期，故被告辯稱兩造合意排除內政部契約範本有關
    通知交屋期限之規定云云，自有誤解。本件應以預售屋買賣
    定型化契約應記載之規定予以補充，即以兩造約定系爭房屋
    領得使用執照之日起算六個月，為系爭房屋應完工交屋之日
    期。縱使以「尾款交付日」為交屋日，本案伊係於109年3月
    貸款，貸款核下後隨即撥付與被告，給付尾款日期比109年4
    月4日更早，故被告仍屬逾期交屋之違約。
　㈢就系爭鑑定報告表示意見：
　⒈1F部分估價單：
　⑴項次1「漏水修復」部分：系爭鑑定報告已敘明會勘當日確有
    漏水及地坪有水漬，確實有瑕疵存在。又被告負保固責任固
    屬無疑，而伊也曾給予被告修繕之機會，但被告仍然無法修
    繕，故被證一LIINE對話紀錄伊已表示「…你不要再進我房子
     收尾收那麼爛，很多地方到現在了還沒好 光門口的沙子跟
    車庫部分的管子到現在都沒蓋子也沒收尾。有心想用早就用
    好了。」就是因為已經給予被告修繕機會，但被告無法修繕
    ，是伊拒絕被告繼續修繕，並無不妥。況所謂保固責任是指
    在保固期限內，被告應就瑕疵負無償之修繕義務，但並非強
    迫伊只能接受被告之修繕，易言之，伊因被告修繕不能而拒
    絕修繕，另主張民法物之瑕疵擔保之減價請求權，係伊行使
    權利之自由，不會因為拒絕修繕而導致伊之瑕疵擔保請求權
    滅失。
　⑵項次2「水泥漆（一底二度）」部分：系爭鑑定報告之完整記
    載為：「（2）當日會勘，被告代表主張由法院判決，參考
    系爭房屋不動產買賣契約書（詳附件九，內容並無規定油漆
    需一底二度施作。」係引述被告代表之主張，而非鑑定人之
    結論。更何況，「一底二度」係指上一次批土，刷兩次漆，
    是一般房屋建築常見之施作品質，縱使買賣契約書未就此工
    法詳細敘明，但被告應給付中等品質，以及應擔保標的物無
    減少通常效用。而被告應負保固責任係基於契約之約定，乃
    課予出賣人應於保固期限內負無償修繕瑕疵之義務，但並不
    是買受人只能接受修繕之義務。尤其伊已給予被告修繕之機
    會，但被告仍然無法修繕，伊因此拒絕修繕，係行使拒絕修
    繕之權利，不因此使被告就其物之瑕疵擔保責任免責。
　⑶項次3「清潔孔管削平」、項次8「管線收尾封板」：被告應
    負保固責任係基於契約之約定，乃課予出賣人應於保固期限
    內負無償修繕瑕疵之義務，但並不是買受人只能接受修繕之
    義務。尤其，伊已給予被告修繕之機會，但被告仍然無法修
    繕，伊因此拒絕修繕，係行使拒絕修繕之權利，不因此使被
    告就其物之瑕疵擔保責任免責。
　⑷項次4至7有關綠美化工程：根據契約建材表之約定，外觀「…
    私設通路鋪設平板磚並搭配適度植栽與綠化，…」平版磚是
    被告應負責之工程，並非伊。又被告雖已水泥砂漿鋪面，但
    品質堪憂，如被證三所示照片，可見路面與房屋相接處有空
    隙，不平整，落差甚大。此些瑕疵當然亦應由被告負責。
　⑸項次9至11部分：此部分之費用與修繕工程是否為大型工程無
    關，只要是工程都應計算。且本案系爭標的物之瑕疵也屬大
    型工程，既經鑑定人認為有此費用之需要，亦應列計。
　⒉2F部分估價單：
　⑴項次1「地坪重鋪（99*60）石英磚」：被告抗辯花蓮地區109
    年110年間仍地震頻繁云云，惟否認係因地震所致損傷，此
    部分應由被告就地震與瑕疵有相當因果關係負舉證責任。此
    部分在起訴時就已經主張有施作品質不良產生澎拱問題，此
    有系爭鑑定報告G-10頁之照片為證。
　⑵項次2「水泥漆（一底二度）」：「一底二度」係一般房屋建
    築常見之施作品質，縱使買賣契約書未就此工法詳細敘明，
    但被告仍應給付中等品質，以及應擔保標的物無減少通常效
    用。
　⑶項次3至5：此部分之費用與修繕工程是否為大型工程無關，
    只要是工程都應計算。且本案系爭標的物之瑕疵也屬大型工
    程，既經鑑定人認為有此費用之需要，亦應列計。
　⒊3F部分估價單：
　⑴項次2「水泥漆（一底二度）」：同前所述，被告應給付中等
    品質，以及應擔保標的物無減少通常效用。
　⑵項次3「床版重新貼皮」：詢價應以系爭鑑定報告為準，被告
    為訴訟之一方，有利害關係，其所為詢價不具客觀性，自有
    偏頗。
　⑶項次5至7：此部分之費用與修繕工程是否為大型工程無關，
    只要是工程都應計算。且本案系爭標的物之瑕疵也屬大型工
    程，既經鑑定人認為有此費用之需要，亦應列計。
　⒋4F部分估價單：
　⑴項次1「水泥漆（一底二度）」：同前所述，被告應給付中等
    品質，以及應擔保標的物無減少通常效用。
　⑵項次4「小工該門及落地窗」：核對契約書四樓平面圖之門的
    位置，明顯與被告最後竣工時門的位置完全不同，這是瑕疵
    並無違誤，另落地窗有局部凹陷、垂直扁鐵局部凹陷等瑕疵
    ，有系爭鑑定報告G-24頁照片為證。而修繕所需工料之估價
    ，應尊重鑑定人之意見，被告為訴訟之一方，有利害關係，
    其所為關於金額之估算，自有偏頗。
　⑶項次10「硫化銅門」：硫化銅門與牆卡2處及卡門處（鎖舌片
    ）及七型鉸鏈等瑕疵，亦有系爭鑑定報告G-23頁照片為證，
    故需更換。
　⑷項次11「160m寬陽台落地窗」：落地窗有局部凹陷、垂直扁
    鐵局部凹陷等瑕疵，有系爭鑑定報告G-24頁照片為證，故需
    更換。
　⑸項次13「地坪重鋪（60×78）石英磚」：被告抗辯花蓮地區10
    9年110年間仍地震頻繁云云，惟否認係因地震所致損傷，此
    部分應由被告就地震與瑕疵有相當因果關係負舉證責任。此
    部分在起訴時就已經主張有施作品質不良產生澎拱問題，此
    有系爭鑑定報告G-26頁之照片為證。
　⑹項次14「其他（6%）」：此部分之費用與修繕工程是否為大
    型工程無關，只要是工程都應計算。且本案系爭標的物之瑕
    疵也屬大型工程，既經鑑定人認為有此費用之需要，亦應列
    計。
　㈣兩造買賣契約書，除出賣人為公司外，該契約除個別磋商條
    款外，其餘條款均屬被告單方事先擬定之契約條款，屬定型
    化契約，又兩造系爭契約雖未明定交屋日期，惟基於消費者
    保護法（下稱消保法）相關規定，關於交屋期限應以內政部
    頒佈預售屋買賣定型化契約應記載及不得記載事項第15條所
    規定予以補充，賣方應於領得使用執照六個月內，通知買方
    進行交屋。被告因所預售之房屋在尚未點交以前就已有明顯
    瑕疵，經伊通知後，被告同意進行修補，導致房屋狀態尚未
    完整所以沒有點交，而因需進行修補，故拖延工期，當時伊
    為求節省時間，乃經得被告同意於被告進行修補工程期間，
    讓伊委託之裝潢廠商同時施作裝潢，易言之，被告尚在對系
    爭房屋工程瑕疵進行修補，所以沒有點交；同期間，讓伊委
    託之裝潢廠商施作裝潢，並非點交房屋。被告辯稱伊委託之
    裝潢廠商進入施作裝潢即屬點交云云，為不可採。而被告迄
    今未具體指明點交日期，已與一般建設公司辦理房屋點交會
    給買方簽收收據文件等情形有別，足見點交房屋之義務是否
    履行，被告並未舉證說明。又一般房屋點交會由賣方帶買方
    確認屋況包括水電，屋內門窗設施，並簽署點交文件，但本
    案並無點交，伊自認遲至109年7月13日以後始辦理點交，若
    被告認為點交日在此之前，因點交是被告交付買賣標的物的
    義務，自應由被告負舉證責任等語。
　㈤爰依民法第227條、359條及系爭契約第9條第1項等規定，提
    起本件訴訟，並聲明：被告應給付原告1,682,255元及自起
    訴狀繕本送達翌日起至清償日止，按年息5%計算之利息；願
    供擔保，請准宣告假執行。
二、被告則以：
  ㈠原告所提照片，其上並無時間，且由內容觀之，或有具體位
    置不明，或有施工當中者，則該等照片是否確為系爭房屋、
    是否係交屋時即危險移轉時之狀態，均有疑義，自不能僅以
    此等時間、地點不明確之照片證明系爭房屋有原告主張之瑕
    疵存在，更無法以此證明伊應負物之瑕疵擔保或不完全給付
    之責任。又系爭存證信函僅泛稱「依上開規定通知貴公司依
    法解除契約或減少價金」等語，並未具體特定係解除契約或
    減少價金，稽諸前開說明，上開存證信函不能認為係原告行
    使民法第365條第1項權利之意思表示，則原告遲至110年1月
    11日始提起本件訴訟，而伊係於當月底收受起訴狀，顯然已
    逾民法第365條第1項所定6個月之除斥期間。
　㈡原告主張遲延給付之懲罰性違約金，然伊並未遲延，且原告
    之請求權亦有要件不符之情事，其請求非有理由：
　⒈系爭契約並非定型化契約，而係兩造於地政士事務所商議簽
    訂，所使用之契約書為地政士事務所提供，非伊片面預先擬
    定，此觀系爭契約第3條所列付款條件與金額，以及第6條有
    關稅費負擔之選項均為手寫記載，足見系爭契約內容係經兩
    造個別磋商合意而締結，自非伊預先之擬定契約條款；再者
    ，伊當時係興建一棟二戶、左右對稱之透天厝，其戶數僅有
    二戶，自無「為與多數消費者訂立同類契約」之情形。系爭
    契約係當事人間本於契約自由所議訂，難認有前開內政部契
    約範本規定之適用，縱系爭契約有前開內政部契約範本規定
    之適用，況標的物何時交付之約定，尚不生危害公共秩序或
    善良風俗，自難認內政部公告契約範本關於交屋期限之規定
    屬於強行之契約內容，當事人自得以合意排除。而系爭契約
    第7條「不動產之點交」已約定「4.本買賣標的物應於尾款
    交付日」點交，應認兩造已經合意排除前開內政部契約範本
    有關通知交屋期限之規定。
　⒉伊實際上於109年4月4日以前即已將系爭房屋鑰匙交與原告，
    原告並已開始裝潢，此觀原告起訴狀稱「系爭房屋為預售屋
    ，原告於興建後期委請廠商裝潢，竟發現房屋多處牆壁大面
    積澎拱」等語，可知原告確實已經取得系爭房屋之占有、使
    用，顯見伊已將系爭房屋交付原告，自無原告所指給付遲延
    之情事。又修繕與交付是兩回事，交付亦有可能修繕的情況
    ，況依照原告自己提出之原證五、六照片中也有窗框以及洗
    衣機家電設施的安裝，應認系爭房屋確實已交付原告。再者
    ，原告係依系爭契約第9條第1項請求懲罰性違約金，然系爭
    契約第9條第1項係約定：「賣方除因不可抗力或可歸責於買
    方之事由外，若未依本約第三條付款日辦理各項手續時，每
    逾一日（自逾期日起至完全給付日止）賣方應按已繳房地價
    款千分之一計算懲罰性違約金予買方」，而系爭契約第3條
    之付款期別（付款條件）分別為「簽約」、「使照核發」、
    「完稅」、「銀貸」，並未敘及「交屋」，是依系爭契約之
    約定，無論交屋有無期限，均與系爭契約第9條第1項之懲罰
    性違約金無涉，則原告主張伊交屋逾期，依上開約定負給付
    懲罰性違約金責任云云，即無理由。
　㈢原證三之對話內容至多只能證明兩造有要處理系爭房屋內部
    分牆面之問題，尚不足以證明起訴狀所列之瑕疵確實存在。
    況交屋與入屋（或入住）係屬二事，衡諸社會一般人買賣房
    屋之經驗與邏輯，必然是先交屋，然後裝潢，最後才是入住
    ，尤其新成屋內部並無任何家具、家電等生活物件，買方本
    來就不可能在賣方交屋後立刻入住，必然還要再裝潢一番（
    譬如櫥櫃、床鋪、沙發、電視、冰箱、冷氣機等等）才有可
    能入住，故原告雖提及「原定6/10要入屋」等語，不僅無從
    以此認定伊尚未交屋，甚至可以證明伊早就已經交屋予原告
    ，蓋必然是伊已交屋，原告方得開始裝潢、擺設家具、安裝
    家電等，才因此有「何時要入住」的期程規劃。是原告主張
    伊有遲延交屋云云，核與原告自己提出之證據相互矛盾，且
    與事實不符。
　㈣就系爭鑑定報告表示意見：
　⒈1F部分估價單：
　⑴就項次1「漏水修復」：此部分未見鑑定報告說明其發生之原
    因以及發生之時間點是否在交付時，蓋鑑定報告僅稱：「油
    漆塗佈不平有色差、開關座有孔隙及未施作綠化工程，確實
    乃被告方未確實按圖施工及施工品質未達一般工程成規之標
    準；故上述瑕疵研判為被告完工時就已經存在」等語，惟此
    與1樓廁所牆面漏水不當然相關，自不能張冠李戴地將其他
    部分之問題，強與1樓廁所漏水做牽連，已難認有關漏水修
    復應由伊負擔。況此部分尚有衛浴設備廠商之保固，本可修
    繕，然因原告拒絕伊進入屋內，此有Line對話紀錄可佐，原
    告既拒絕伊進入修繕，此部分自亦不應由事由再由伊負擔。
　⑵就項次2「水泥漆(一底二度)」：水泥漆一底二度係原告片面
    說詞，未記載於契約中，鑑定報告亦謂「參考系爭房屋不動
    產買賣契約書(詳附件九)，內容並無規定油漆須一底二度施
    作」，則鑑定報告又逕引為應修復之內容，本身已有前後矛
    盾。況此部分伊本可修繕，係因原告要求伊不要施作，此有
    Line對話紀錄，基於禁反言與誠實信用原則，自不能於訴訟
    中再令伊負擔。
　⑶就項次3「清潔孔管削平」、項次8「管線收尾封板」：此部
    分係原告拒絕伊修復，否則此部分本可由伊之水電工班免費
    完成，而毋須另外支付費用。
　⑷就項次4至7有關綠美化工程：此部分伊原本已經完成，然原
    告嗣於109年5月5日要求伊將植草除去、灌入水泥，並稱其
    要自己貼石材地板，有Line對話紀錄與施工照片可佐，則伊
    已經依契約履行，係原告嗣後另行要求，伊亦積極配合，自
    不應由伊負擔此部分金額。
　⑸就項次9至11：此部分應屬大型工程才有的雜項支出，然綜觀
    鑑定報告全部修繕金額（含此類雜項金額）僅34萬5,755元
    ，應無此等雜項支出。
　⒉2F部分估價單：
　⑴就項次1「地坪重鋪(99x60)石英磚」：此部分未見鑑定報告
    說明其發生之原因以及發生之時間點是否在交付時，蓋鑑定
    報告固謂：「油漆塗佈不平有色差、開關座有孔隙及未施作
    綠化工程，確實乃被告方未確實按圖施工及施工品質未達一
    般工程成規之標準；故上述瑕疵研判為被告完工時就已經存
    在」等語，然此不當然等同磁磚鋪設於交付當時就有瑕疵，
    如前所述，不應張冠李戴地將其他部分之問題，強與此做因
    果連結，況花蓮地區於109年、110年間仍地震頻繁，且曾經
    有6級以上地震之情形（如110年4月18日更有6.2級之地震）
    ，不能認為係因系爭房屋於交付時有何瑕疵，是鑑定報告僅
    籠統稱瑕疵均在交付時已經發生，難予採憑。且此部分並非
    原告於起訴狀或民事準備理由二暨聲請調查證據狀所列，顯
    非原本既有之問題，原告迄110年10月22日鑑定當天始提出
    ，難認係交付時既存之瑕疵，且亦已經超過民法第365條第1
    項所定6個月之除斥期間。
　⑵就項次2「水泥漆(一底二度)」、項次3至5：均同1F部分所述
    。
　⒊3F部分估價單：
　⑴就項次2「水泥漆(一底二度)」：同1F部分所述。
　⑵就項次3「床板重新貼皮」：鑑定報告認定之單價為每平方公
    尺4,000元，惟依伊詢價之結果，重新貼皮之費用應毋須如
    此，此有估價單可佐。
　⑶項次5至7：同1F部分所述。又3F部分估價單項次1至4均不可
    能生廢棄物，自無廢料清理及運雜費可言，而鑑定報告仍於
    項次6列出此等費用，鑑定報告依據何來，非無疑義。
　⑷項次1「4處污漬處補修或清洗」：伊無意見。
　⒋4F部分估價單：
　⑴就項次1「水泥漆(一底二度)」：同1F部分所述。
　⑵就項次4「小工拆門及落地窗」：核對契約書四層平面圖與竣
    工圖及現況，落地窗位置並無錯誤；又2扇門拆門之小工僅
    需一人即可，數量上毋須因為有2扇門而分成2個。
　⑶就項次10「硫化銅門」：原本已經安裝之門於拆卸後，可以
    安裝於新的位置，鑑定報告亦未記載原本安裝之門有何不能
    繼續使用之處，是故僅需更換二處門框，工料約6,000元即
    可。
　⑷項次11「160cm寬陽台落地窗」：同前述第２點，落地窗位置
    並無錯誤，毋須更換。
　⑸項次13「地坪重鋪(60x78)石英磚」：同前述。
　⑹項次14「其他(6%)」：意義不明，且如前所述，此應屬大型
    工程才有的雜項支出，本件應無此等雜項支出。
　⑺其餘項次無意見。
　㈤綜上，原告起訴主張伊應負物之瑕疵減少價金或不完全給付
    之損害賠償，未盡舉證責任，且有逾除斥期間之情事；原告
    另請求伊給付懲罰性違約金，然其主張之事實與請求權依據
    不符，均無理由。並聲明：原告之訴駁回；願供擔保，請准
    宣告免為假執行。
三、本院之判斷：
　㈠原告可否同時依物之瑕疵擔保及不完全給付之法律關係向被
    告有所請求？
　⒈按以給付特定物為標的者，出賣人就其交付之買賣標的物有
    應負擔保責任之瑕疵，須其瑕疵係於契約成立後始發生，且
    因可歸責於出賣人之事由所致者，則出賣人除負物之瑕疵擔
    保責任外，固應同時構成不完全給付之債務不履行責任。茍
    於契約成立時，瑕疵即已存在，出賣人倘以現狀交付之，即
    屬依債務本旨而為給付，尚不構成不完全給付，斯時，買受
    人僅得依物之瑕疵擔保對出賣人有所請求（最高法院77年4
    月19日77年度第7次民事庭會議決議㈠意旨可供參考）。再按
    物之瑕疵係指存在於物之缺點而言。凡依通常交易觀念，或
    依當事人之決定，認為物應具備之價值、效用或品質而不具
    備者，即為物有瑕疵。出賣人依民法第354條第1項規定，自
    負有擔保其物依民法第373條之規定危險移轉於買受人時，
    無滅失或減少其價值之瑕疵，亦無滅失或減少其通常效用，
    或契約預定效用之瑕疵。買賣標的物如係特定物，於契
    約成立前已發生瑕疵，而出賣人於締約時，因故意或過失未
    告知該瑕疵於買受人，而買受人不知有瑕疵仍為購買者，則
    出賣人所為給付之內容不符合債務本旨，即應負不完全給付
    之債務不履行責任（最高法院94年度台上字第1112號裁判參
    考）。是買賣契約所約定出賣人應給付之標的物，係以交付
    特定物為標的者，應以契約成立時之現狀交付之。縱使該特
    定物於契約成立時，即有瑕疵存在，茍以現狀交付之，而出
    賣人於締約時，非因故意或過失未告知該瑕疵於買受人，仍
    屬依債務本旨而為給付，尚不構成不完全給付。至於特定物
    所存瑕疵，為物的瑕疵擔保責任問題，兩者不容混淆。
  ⒉查系爭契約係以系爭房屋為標的之預售屋買賣合約，此為兩
    造所不爭執，是系爭房屋於兩造締約時尚不存在，原告主張
    系爭房屋上存有瑕疵，若屬為真，則因此等瑕疵顯係於系爭
    契約成立後始發生，若有可歸責於被告之事由所致者，則被
    告除需負物之瑕疵擔保責任外，亦同時構成不完全給付之債
    務不履行責任。故本件原告自得同時依物之瑕疵擔保及不完
    全給付之法律關係向被告有所請求，先予敘明。
  ㈡原告得依民法第227條之規定，請求被告給付345,755元：
　⒈按債務人不為給付或不為完全之給付者，該條之請求權時效
    應依同法第125條規定為15年，本件原告得依民法不完全給
    付之法律關係為請求，業如前述，則被告以原告依民法第36
    5條第1項規定請求減少價金，已逾同條項所定6個月之除斥
    期間，主張拒絕給付云云，顯不足採。次按因可歸責於債務
    人之事由，致為不完全給付者，債權人得依關於給付遲延或
    給付不能之規定行使其權利；因不完全給付而生前項以外之
    損害者，債權人並得請求賠償；因可歸責於債務人之事由，
    致給付不能者，債權人得請求賠償損害，民法第227條、第2
    26條第1項定有明文。
　⒉經查，原告主張系爭房屋有系爭瑕疵存在，依系爭鑑定報告
    所載之總修繕費用為345,755元等情，業據提出原證三之對
    話內容、系爭瑕疵照片及系爭存證信函等件為證（卷71至16
    7頁），復有系爭鑑定報告可佐，堪信為真實。被告雖以前
    詞置辯，然本件既係預售屋買賣契約，且經臺灣省土木技師
    公會會同兩造人員赴現場會勘瑕疵現況屬實，自應認為系爭
    瑕疵確實存在，且鑑定單位既認上開施工方法及材質為一般
    新建工程所應有之品質（鑑定報告第十二建議事項可參），
    應認鑑定單位所建採之施工方法、材質及費用之估算等，均
    屬合理及必要，況被告對鑑定報告之指摘並未舉證以實其說
    ，復未舉證證明瑕疵之發生不可歸責於己，自應負不完全給
    付之債務不履行責任。是原告依不完全給付之規定，請求被
    告賠償損害，即屬有據。
  ㈢原告請求被告給付遲延之懲罰性違約金1,336,500元部分：
  ⒈原告依據系爭契約第9條第1項約定，請求被告給付違約金，
    而被告辯稱早已依約交屋，故本院應審酌者為：系爭房屋，
    被告是否完成交屋？所謂「交屋」，原非法律用語，而解釋
    契約，應斟酌立約當時之情形，及一切證據資料以為斷定之
    標準，庶不失契約之真意。查系爭契約第3條「付款及交屋
    相關規定」、第7條「不動產之點交」等約定，並無任何交
    屋方式或程序之約定，參以民法第348條第1項規定：「物之
    出賣人，負交付其物於買受人，並使其取得該物所有權之義
    務。」可知買賣契約之「交付」與「移轉所有權」乃不同概
    念，前者之目的在使買受人取得占有，得據此加以支配管領
    ，而偏重於事實上之管領力，後者之目的在使買受人取得所
    有權之地位，而得於法律上本於所有人地位對於任何人資為
    主張。則買受人如對於物已有確定及繼續之支配關係，或已
    立於得排除他人干涉之狀態者，均可謂已取得占有，即有事
    實上管理力，自難謂該物尚未交付，則買賣契約除當事人對
    於交付之方式另有約定外，自應於買受人實際管領該物時，
    即認為已交付。是系爭契約約所謂之「交屋」，與瑕疵之修
    繕係屬二事。
  ⒉查原告自陳被告於109年4月4日前即交付系爭房屋鑰匙一副給
    原告（卷208頁），並以起訴狀稱「系爭房屋為預售屋，原
    告於興建後期委請廠商裝潢，竟發現房屋多處牆壁大面積澎
    拱」等語（卷12頁），參以原告已於系爭房屋內擺設洗衣機
    、洗衣台，甚至有裝滿衣物之洗衣籃、置物箱等生活用品置
    於地板，此有現場照片可稽（卷91至95、101頁），可知原
    告早已持有系爭房屋之鑰匙，得自由進出系爭房屋，放置物
    品、使用水、電設備，已就系爭房屋有確定及繼續之支配關
    係，而實際管領系爭房屋甚明。故原告主張被告未交屋云云
    ，實屬無據。 
　⒊綜上，原告確實已取得系爭房屋之占有、使用，自無原告所
    指被告給付遲延之情事，則原告主張依系爭契約第9條第1項
    之約定，請求被告給付懲罰性違約金1,336,500元，即屬無
    據。
　㈣末按給付有確定期間者，債務人自期限屆滿時起，負遲延責
    任；給付無確定期限者，債務人於債權人得請求給付時，經
    其催告而未為給付，自受催告時起，負遲延責任。其經債權
    人起訴而送達訴狀，或依督促程序送達支付命令，或為其他
    相類之行為者，與催告有同一之效力；遲延之債務，以支付
    金錢為標的者，債權人得請求依法定利率計算之遲延利息。
    應付利息之債務，其利率未經約定，亦無法律可據者，週年
    利率為5%，民法第229條第1、2項、第233條第1項前段、第2
    03條分別定有明文。查本件被告應給付原告之金錢債務並未
    約定給付期限，既經原告提起本件訴訟，且起訴狀繕本業於
    110年1月20日送達被告，有送達回證在卷可稽（見卷181頁
    ），被告迄未給付，當負遲延責任。是原告請求被告給付自
    110年1月21日起至清償日止，按年息5%計算之遲延利息，即
    屬有據。　
四、綜上所述，原告依民法第227條之規定，請求被告給付345,7
    55元，及自110年1月21日起至清償日止，按年息5%計算之利
    息，為有理由，應予准許；逾此範圍之請求，無從准許。
五、兩造均陳明願供擔保，請准宣告假執行及免為假執行。就原
    告勝訴部分，乃所命給付金額未逾50萬元之判決，依民事訴
    訟法第389條第1項第5款規定，應依職權宣告假執行，原告
    請求供擔保宣告假執行，核無必要，本院並定被告以相當金
    額供擔保後，得免為假執行；至原告敗訴部分，其假執行之
    聲請因失所附麗，應併予駁回。
六、本件事證已臻明確，兩造其餘攻擊、防禦方法及所為之立證
    ，經核與判決之結果不生影響，毋庸逐一論述，併予敘明。
七、訴訟費用負擔之依據：民事訴訟法第79條。 
中　　華　　民　　國　　111 　年　　6 　　月　　30　　日
                  民事第二庭  法  官  李可文
以上正本係照原本作成。
如不服本判決，應於送達後20日內，向本院提出上訴狀並表明上
訴理由，如於本判決宣示後送達前提起上訴者，應於判決送達後
20日內補提上訴理由書（均須按他造當事人之人數附繕本並繳納
上訴裁判費）。
如委任律師提起上訴者，亦應一併繳納上訴審裁判費。
中　　華　　民　　國　　111 　年　　6 　　月　　30　　日
                              書記官  胡旭玫